【裁判字號】    97,簡上,181
【裁判日期】    970408
【裁判案由】    詐欺
【裁判全文】
臺灣臺中地方法院刑事判決             97年度簡上字第181號
上  訴  人  臺灣臺中地方法院檢察署檢察官
被      告  乙○○  43歲（民國53年5月30日生）
                    （另案於臺灣臺中監獄執行中）
            戊○○（原名賴苡辛）
            丁○○
上列上訴人因被告等詐欺案件，不服本院刑事庭96年度簡字第11
34號中華民國96年11月5日第一審簡易判決（起訴案號：臺灣臺
中地方法院檢察署96年度偵字第12451號），提起上訴，暨移送
併案審理（併辦案號：96年度偵字第22309號），本院管轄之第
二審合議庭判決如下：
    主    文
原判決關於丁○○部分撤銷。
丁○○幫助意圖為自己不法之所有，以詐術使人將本人之物交付
，處有期徒刑月，如易科罰金，以新臺幣壹仟元折算壹日；減
為有期徒刑壹月又拾伍日，如易科罰金，以新臺幣壹仟元折算壹
日。
其餘上訴駁回。
    犯罪事實
一、乙○○、戊○○（原名賴苡辛）、丁○○均能預見將自己所
    申請之帳戶資料交付予不詳身分之成年人使用，足供他人作
    為不法取得財物匯款之工具，竟仍各自基於幫助他人詐欺取
    財之不確定故意，分別於下列時間、地點，將其等所申辦之
    帳戶資料提供他人使用：(一)乙○○於民國96年1月初某日，
    在臺中縣大肚鄉公所附近將其所申辦之臺灣郵政股份有限公
    司沙鹿郵局帳號000-00000000000000號帳戶（下稱臺灣郵政
    沙鹿帳戶）及臺中商業銀行大甲分行帳號000-000000000000
    號帳戶（起訴書誤載為000-00000000000號帳戶，下稱臺中
    商銀大甲帳戶），以取得約值新臺幣（下同）1千元之海洛
    因毒品為代價，交付該2帳戶之存摺、提款卡及密碼予年約
    30幾歲，綽號「小敏」之成年男子；(二)戊○○則於96年1月
    中旬某日，在臺中市○○○路臺中第二信用合作社門口將所
    申辦之臺中市第二信用合作社南屯分社帳號000-0000000000
    0000號帳戶（下稱臺中二信南屯帳戶）之存摺、提款卡、密
    碼及印章，交付予姓名、年籍不詳自稱「陳先生」之成年男
    子人，而獲取信用貸款5千元；(三)丁○○則於96年1月初某日
    ，在臺中市第一廣場將其所申辦之臺灣郵政郵政股份有限公
    司軍功郵局帳號000-00000000000000號帳戶（下稱臺灣郵政
    軍功帳戶）之存摺、提款卡及密碼，以5千元之代價，出售
    交付予姓名、年籍不詳綽號「阿偉」之成年男子，容任他人
    作為詐欺取財之工具。前開3名姓名年籍不詳綽號「小敏」
    、「阿偉」及自稱「陳先生」之成年男子所屬之犯罪集團成
    員，於取得乙○○、戊○○、丁○○3人上述帳戶資料後，
    即共同意圖為自己不法之所有，(一)於96年1月10日在自由時
    報刊登「貸款廣告」，以貸款名義誘使甲○○依廣告上所留
    陳鴻洲所申辦之0000000000號行動電話門號（陳鴻洲涉案部
    分另由本院以96年度易字4968號案件審理中）與之聯絡，再
    佯稱要貸款須先匯款辦理合約書、律師費、保證金、保全運
    送費等費用云云，致甲○○陷於錯誤，遂接續(1)於96年1月
    11 日、12日（起訴書誤載均為11日）、15日分別匯款7千2
    百元、7千元、1萬1千元至乙○○之上開臺灣郵政沙鹿帳戶
    ；另於同年月17日，匯款2萬元至乙○○之上開臺中商銀大
    甲帳戶。(2)於96年1月23日、24日、25日、29日、30日分別
    電匯2萬5千元、1萬8千元、2萬元、1萬3千元、8千元至戊○○之上開臺中二信南屯帳戶。(3)於96年2月2日以郵政匯款2
    萬5千元至丁○○之上開臺灣郵政軍功帳戶；其所匯之款項
    並隨即遭詐欺集團成員提領一空而詐欺取財得逞。(二)於96年
    2月12日在某報紙分類廣告上刊登「超優貸」之廣告，以貸
    款名義誘使郭雅純依廣告上所留之0000000000號行動電話門
    號撥打電話與自稱「林子傑」之成年男子聯絡，再佯稱要貸
    款須先匯款辦理地方法院認證等費用云云，致郭雅純陷於錯
    誤，於同日下午2時27分許，以郵政匯款8千6百元至丁○○
    之上開臺灣郵政軍功帳戶內。嗣被害人甲○○、郭雅純察覺
    有異，報警處理，為警循線查獲。
二、案經臺中縣警察局清水分局報告臺灣臺中地方法院檢察署檢
    察官偵查起訴暨同署檢察官偵查後併案審理。
    理    由
一、前揭犯罪事實，業據被告乙○○、戊○○、丁○○3人於原
    審及本院審理時均坦承不諱，且經被害人甲○○、郭雅純於
    警詢中指述綦詳，並有被害人甲○○提出之郵政國內匯款執
    據影本4張、新光銀行匯款申請單影本6張及報紙廣告傳單影
    本1張，及被害人郭雅純提出之郵政國內匯款執據影本1張，
    暨臺灣郵政股份有限公司豐原郵局96年3月6日營字第096020
    0613號函檢送被告乙○○上開臺灣郵政沙鹿帳戶郵政存簿儲
    金開戶基本資料及其客戶往來交易明細資料、臺中商業銀行
    大甲分行96年3月16日中大甲字第09604200065號函檢送被告
    乙○○上開臺中商銀大甲帳戶之開戶基本資料及其客戶往來
    交易明細資料、臺中市第二信用合作社南屯分社96年3月6日
    中二信南字第21號函檢送被告賴苡辛上開臺中二信南屯帳戶
    之開戶基本資料及其客戶往來交易明細資料，及臺灣郵政股
    份有限公司臺中郵局96年3月19日中管字第0962100739號函
    檢送被告丁○○上開臺灣郵政軍功帳戶郵政存簿儲金開戶基
    本資料及其客戶往來交易明細資料等在卷足稽。按金融機構
    之帳戶為個人理財之工具，為便利大眾使用此一理財工具，
    以資活絡資金供需，對於申請開設金融帳戶並無設有任何特
    殊之限制，一般民眾皆能自由申請開戶，並得同時在不同金
    融機構申請多數存款帳戶使用，乃眾所周知之事實，依一般
    人之社會生活經驗，倘係經由合法管道之收入或支出，其於
    金融帳戶之存放及提領，本可自行向金融行庫開立帳戶後使
    用，殊無大費周章使用他人帳戶之必要，況且近來類如刮刮
    樂、退稅轉帳、網拍購物等詐騙案件層出不窮，詐騙集團多
    利用人頭帳戶做為出入帳戶，不僅廣為媒體所披載，亦經政
    府一再宣導提醒注意，尤以現今各地金融機構所設自動提款
    機莫不設定轉帳之警示畫面，或張貼警示標語，促請使用大
    眾注意，衡諸目前社會以電視、報紙甚至網路等管道流通資
    訊之普及程度，以及使用自動提款機從事提款、轉帳交易之
    頻繁，苟見有陌生人不思以自己名義申請開立帳戶，反而向
    不特定人蒐集、承租或收購他人之金融機構帳戶使用，帳戶
    所有人焉能安心將其帳戶交付收購帳戶之人，而絲毫未加懷
    疑其收集帳戶之目的即在於詐取他人財物？是以，被告等人
    應均知詐騙集團多以蒐集他人帳戶供作詐騙被害人匯款之犯
    罪工具，而被告等人將其等所開立之上開帳戶存摺及提款卡
    （含密碼）交付予各該身份不詳之成年男子，由此顯見被告
    3人對於各該成年男子係將所取得之帳戶用以實行詐欺犯行
    ，當可預見，且被告等人對於各該成年男子利用其等帳戶向
    人詐取財物，並無違背其等本意，是被告3人主觀上應具有
    幫助他人詐取財物之不法犯意甚明。準此，本案事證明確，
    被告3人犯行均堪認定。
二、查該3名姓名年籍不詳綽號「小敏」、「阿偉」及自稱「陳
    先生」之成年男子與其等所屬詐欺集團成員，共同基於意圖
    為自己不法所有之概括犯意聯絡，以上開方式向被害人甲○○、郭雅純施用詐術，使被害人甲○○、郭雅純陷於錯誤，
    而依其等指示匯款入被告等上開帳戶內，核其等所為，係犯
    刑法第339條第1項之詐欺取財既遂罪。被告3人將其等上開
    帳戶之存摺及提款卡（含密碼）交付予各該成年男子而供詐
    騙財物使用，顯各係基於幫助詐欺取財之犯意，且其等所為
    提供前開帳戶之行為屬刑法詐欺取財罪構成要件以外之行為
    ，其等既以幫助他人犯罪之意思而參與犯罪構成要件以外之
    行為，核其等所為，均係犯刑法第30條第1項前段、第339條
    第1項之幫助詐欺取財罪。又被告等人係以幫助詐欺取財犯
    罪之意思參與犯罪，為詐欺取財之幫助犯，爰依刑法第30條
    第2項規定，依正犯之刑減輕之。又被告丁○○一提供上開
    臺灣郵政軍功帳戶之犯行，同時侵害被害人甲○○、郭雅純
    之法益，為想像競合犯，應從一重處斷。再公訴人雖僅就被
    告丁○○提供上開臺灣郵政軍功帳戶致被害人甲○○受騙匯
    款之幫助詐欺取財犯行提起公訴，惟臺灣臺中地方法院檢察
    署96年度偵字第22309號偵查卷聲請併案審理部分即被告丁○○所提供之上開臺灣郵政軍功帳戶亦有致被害人郭雅純受
    騙匯款之幫助詐欺取財犯行，與業據起訴經判決有罪部分有
    想像競合犯之裁判上一罪關係，為起訴效力所及，本院自得
    併予審理。原審認被告丁○○罪證明確，予以論罪科刑，固
    非無見；惟原審就被告丁○○交付其所開設之上開臺灣郵政
    軍功帳戶亦有致被害人郭雅純受騙匯款之幫助詐欺取財犯行
    未及審酌，自有未洽，上訴人之上訴固無理由（詳如後述）
    ，惟原審判決就此部分既有上開可議之處，自應由本院予以
    撤銷改判。爰審酌被告丁○○明知交付金融機構帳戶予他人
    使用，將有可能遭人供做詐欺取財之工具，竟為獲取5千元
    之代價而執意將自己之帳戶交付提供予不法份子使用，非惟
    幫助詐騙者遂行詐財目的，同時使詐欺者得以隱匿其真實身
    分，減少遭查獲之風險，愈使其肆無忌憚，助長犯罪之猖獗
    ，破壞社會秩序甚鉅，暨本案被害人甲○○、郭雅純因遭詐
    騙而匯款入被告丁○○上開帳戶之金額，所受損害，及被告
    丁○○犯後坦承犯行，態度良好等一切情狀，量處如主文所
    示之刑。末查被告丁○○之犯罪時間係在96年4月24日之前
    所犯，所犯符合中華民國96年罪犯減刑條例之減刑條件，應
    依該減刑條例第2條第1項第3款之規定，減其宣告刑2分之1
    ，並依同條例第9條之規定，諭知易科罰金之折算標準，附
    此敘明。
三、上訴人上訴意旨以：被告等人於犯罪後並未與告訴人甲○○
    達成和解以賠償損害，犯後態度非佳，原審量刑顯然過輕；
    被告等人因有不法犯行，依法告訴人得附帶提起民事訴訟請
    求賠償，然因一審法院均未通知告訴人甲○○，致告訴人甲○○不及於一審提起附帶民事訴訟請求賠償，綜上原因，為
    使被告等人受適當之刑，並利告訴人甲○○附帶民事訴訟求
    償，爰提起上訴，並請撤銷原判決，另為適當之判決等語。
    然按量刑之輕重係屬事實審法院得依職權自由裁量之事項，
    茍已斟酌刑法第57條各款所列情狀而未逾法定刑度，即不得
    遽指為違法。且在同一犯罪事實與情節，如別無其他加重或
    減輕之原因，下級審法院量定之刑，亦無過重或失輕之不當
    情形，則上級審法院對下級審法院之職權行使，原則上應予
    尊重（最高法院85年度台上字第2446號判決參照）。本件被
    告3人因犯本罪，於受刑事制裁後，並未能因此免除其等之
    民事損害賠償債務，且刑罰之目的，原非在彌補被害人或告
    訴人之損失，本件原審判決於判決理由中已敘明審酌被告3
    人提供帳戶供他人非法使用，使詐欺集團之成員易於得手，
    助長詐欺之犯罪風氣，嚴重危害社會治安，並使被害人甲○○受詐騙後，分別將如犯罪事實欄所載之金額匯入被告等人
    之上開帳戶內，惟被告等人本身未實際參與本件詐欺取財之
    犯行，責難性較小，暨被告等人於原審法院審理時坦承犯行
    ，均尚知悔悟之犯罪後態度等一切情狀，就被告等人所犯幫
    助詐欺取財罪，均量處有期徒刑3月，並依中華民國96年罪
    犯減刑條例第2條第1項第3款、第7條之規定，將所宣告之刑
    均減為2分之1，及諭知易科罰金之折算標準。本院認為原審
    判決就本件被告3人之量刑，已審酌被告3人之素行及其犯罪
    後態度等一切情狀，顯已斟酌刑法第57條各款所列情狀而未
    逾法定刑度，符合刑罰之目的，自不得遽指為違法；參酌詐
    欺取財罪之法定刑度，則原審判決之量刑尚無過輕情形，本
    院認為亦無不當之處。檢察官上訴意旨認原判決就被告3 人
    所量處之刑度過輕，難予採取，是以除被告丁○○部分因前
    述理由應予撤銷外，就被告乙○○、戊○○部分提起上訴，
    難認有理由，應均予駁回。
據上論斷，應依刑事訴訟法第368條、第369條第1項前段、第364
條，第299條第1項前段，刑法第339條第1項、第30條第1項前段
、第2項、第55條前段、第41條第1項前段，刑法施行法第1條之1
第1項、第2項前段，中華民國96年罪犯減刑條例第2條第1項第3
款、第7條、第9條，判決如主文。
本案經檢察官丙○○到庭執行職務。
中    華    民    國    97    年    4     月    8     日
                  刑事第十三庭  審判長法  官  李秋娟
                                      法  官  黃裕仁
                                      法  官  許月馨
上正本證明與原本無異。
本件不得上訴。
                                      書記官  黃美雲
中    華    民    國    97    年    4     月    8     日


司法院資訊處製作；財團法人民間司法改革基金會備份。
